---
title: 'Tema 08: Datos Cuantitativos Agrupados'
author: "Alonso Pizarro Lagunas"
date: "12/11/2021"
output: html_document
---


# Agrupación de datos cuantitativos

## Cómo agrupamos los datos

  - Definimos el número de los intervalos
  - Decidir la amplitud de los intervalos
  - Acumular los exctremos de los intervalos
  - Calcular el valor represenytativo de cada intervalo, o marca de clase
  
### Número de clases

 - Establecer el número de clases según la regla de la raíz cuadrada que consiste en tomar la parte entera de la raiz del número de obs $$ k= \lceil\sqrt n\rceil$$.
 - Por otro lado, con la **regla de Sturges** $$k = \lceil1+ \log_{2}(n)\rceil$$
 - Con la **regla de Scott** se determina la amplitud teórica $A_{s} = 3.5 \cdot\tilde{s} \cdot n^{-\frac{1}{3}}$ donde $\tilde{s}$ es la desviación estándar muestral. Luego se sigue que el número de clases queda $$k =\bigg\lceil{\frac{max(x)-min(x)}{A_{s}}}\bigg\rceil$$
 - La **regla de Freedman-Diaconis**  determina una amplitud teórica de las clases $A_{FD}=2 \cdot (Q_{0.75} - Q_{0.25})\cdot n^{-\frac{1}{3}}$, de esta manera el número de clases, que dependen del primer y tercer cuartil, queda: $$k =\bigg\lceil{\frac{max(x)-min(x)}{A_{FD}}}\bigg\rceil$$
 
### Decidiendo la amplitud

  - Una vez que se determina *k*, hay que decidir su amplitud. En general, o por defecto, la amplitud de todos los intervalos serán iguales.
  
### Extremos de un intervalo

  - Los intervalos son cerrados por la izquierda, pero abiertos por la derecha. $[L_1,L2),[L_2,L_3),...,[L_k,L_{k+1})$

  - $L_i$ denota los extremos de los intervalos. $$L_1 = min(x) - \frac{1}{2} \cdot precisión$$
  
  
### Marca de clase

  - La marca de clase es una valor, $X_i$, de cada intervalo $[L_i, L_{i+1})$ que se utiliza para identificar la clase.
  $$X_i=\frac{L_i+L_{i+1}}{2}$$
  


## Ejercicio 
  
```{r datacrab}
cangrejos = read.table("../../data/datacrab.txt", header = TRUE)
str(cangrejos)
cw = cangrejos$width

# Calculando el número de clases

n = length(cw)
k1 = ceiling(sqrt(n))
k1
# Regla de Sturges

k2 = ceiling(1+log(n,2))
k2
nclass.Sturges(cw)


# Regla de Scott

As = 3.5 * sd(cw)*n^(-1/3)  # amplitud teória 
k3 = ceiling((max(cw)-min(cw))/As)
k3
nclass.scott(cw)


# Regla de Freedman-Diaconis


Afd = 2* IQR(cw)*n^(-1/3)
k4 = ceiling((max(cw)-min(cw))/Afd)
k4
nclass.FD(cw)


# Amplitud de los intervalos 

A = diff(range(cw))/k3
A = 1.3 # la precisión se ajusta a los datos en una unidad 

L1 = min(cw)-1/2 * 0.1

# Los intervalos se construyen a partir
L = L1 + A*(0:10)
L

# Las Marcas de clases se construyen como Xi+1 = xi + A donde xi = (li + li+1)/2 

x1 = (L[1] +L[2])/2


X = x1 + A*(0:9)
X
```

#### La función Cut

```{r funcioncut}


petals = iris$Petal.Length
petals
irisDF = iris

irisDF$dv1 = cut(petals, breaks = 5, right = FALSE)  # sin especificar regla
irisDF$dv2 = cut(petals, breaks = ceiling(sqrt(length(petals))), right = FALSE)
irisDF$dv3 = cut(petals, breaks = c(1,2,3,4,5,6,7), right = FALSE)
irisDF$dv4 = cut(petals, breaks = 5, right = FALSE, labels = FALSE) # Toma con ref el num de los intervalos.
irisDF$dv5 = cut(petals, breaks = 5, right = FALSE, labels = c("Peq","Norm","Gran","XGran","Gigan"))
irisDF[,c(3,5:10)]
```


### Agrupando datos

  - Tabla de frecuencias absolutas y relativas con datos agrupados
  - Diferentes codificación de la variable cuantitativa

```{r freqDatosAgrupados}

# Generando una función 

TablaFrecs = function(x,k,A,p){
  L = min(x) - 1/2 * p + A*(0:k)
  x_cut = cut(x, breaks = L, right = FALSE)
  intervals = levels(x_cut)
  mc = (L[1]+L[2])/2 + A*(0:(k-1))
  Fr.abs = as.vector(table(x_cut))
  Fr.rel = round(Fr.abs/length(x),4)
  Fr.cum.abs = cumsum(Fr.abs)
  Fr.cum.rel = cumsum(Fr.rel)
  tabla = data.frame(intervals, mc, Fr.abs, Fr.cum.abs, Fr.rel, Fr.cum.rel)
  tabla
} 

```

La tabla de frecuencias de la longitud de los pétalos de *Iris* es:

```{r tablafreq}
petals
TablaFrecs(petals, k = 6, A = 1, p = 0.1)
```


Utilizando la tabla de los cangrejos echaremos manos a nuestra función de frecuencias de datso agrupados.

```{r datacangrejos}

tabla = TablaFrecs(cangrejos$width, k = 10, A = 1.3 , p = 0.1 )
```



# Estadísticos para datos agrupados



```{r}
TOT = tabla$Fr.cum.abs[10]
TOT
```

   - La media para datos agrupados es $\bar{x}=\frac{\sum_{j=1}^k n_j \cdot X_{j}^2}{n}$ donde $n_j$ es la frecuencia absoluta y $X_j$ es la marca de clase.
   
```{r media}

anchura.media = round(sum(tabla$mc * tabla$Fr.abs)/TOT,3)
anchura.media

```
     
  - Por tanto, la anchura media para datos agrupados es *`r anchura.media`*
   
   
  - La *varianza* para datos agrupados la podemos definir como $s^2=\frac{\sum_{j=1}^k n_j X_j^2}{n}-\bar x^2$    

  
```{r varianzada}

varianza.media = round(sum(tabla$mc^2 * tabla$Fr.abs)/TOT - anchura.media^2,3)
varianza.media
```

  - La varianza será  *`r varianza.media`*
  
  - La desviación típica se calcula aplicando la raíz a la varianza para datso agrupados
  
```{r dtanchuras}

anchura.dt = round(sqrt(varianza.media),3)
anchura.dt

```
   - La *desviación* típica de las anchura de los cangrejos correspondientes es *`r anchura.dt`*
  
   - Ahora vamos con el interval modal

```{r imodal}
I.modal = tabla$intervals[which(tabla$Fr.abs== max(tabla$Fr.abs))]
I.modal
```
   - El intervalo modfal para este conjuntio de datos de anchuras corresponde a *`r I.modal`*
    
   - De fomra similar podemos agregar el *intervalo crítico* para la mediana.
   
```{r icritic}
I.critic = tabla$intervals[which(tabla$Fr.cum.rel >= 0.5)]
I.critic
```
   - El el intervalo donde la distribución de datos comprende o supera al 50% de los datos es `r I.critic[1]` 
  

   - Estimación de la *mediana* de los datos reales
   
```{r MEDIANEST}
L
n = TOT
Lc= L[4]  # límite inferior
Lc.pos = L[5]
Ac = L[5] - L[4] # amplitu del intervalo
Nc.ant = tabla$Fr.cum.abs[3] # FRec acumulada del anterior (respecto al 4)
nc = tabla$Fr.abs[4]
M = Lc+Ac*((n/2)-Nc.ant)/nc   # formula para la mediana
M # aproximaicón de la mediana

median(cw) # todos los datos

```
   
#### Hacer tarea video 143


# Histogramas

  - Mejor manera de representar datos agrupados. Barras juntas, los datos son cuantritaticos continuos.
  - El diagrama de barras se utiliza para cualidades, factores. Construidos con barras separadas.

```{r histagrup}

# Creando una función para graficar histogramas


histAbs = function(x,L){

  h = hist(x, breaks = L, right = FALSE, freq = FALSE,
           yaxt= "n", col = "lightgray",
           main = "Histograma de frecuencias absolutas",
           xlab = "Intervalos y marcas de clase", ylab = "Frecuencias absolutas")
  axis(1,at=L)
  rug(x)
  jitter(x)
  text(h$mids, h$density/2, labels = h$counts, col ="purple") # aquí ponemos el número en cada barra
}

histAbs(cangrejos$width, 9)
l <- hist(rnorm(120))
str(l)
nclass.Sturges(cangrejos$width)
```






```{r}

histAbsCum = function(x,L){
    h = hist(x, breaks = L, right = FALSE, plot = FALSE)
    h$density = cumsum(h$density)
    plot(h, freq = FALSE, yaxt = "n", col = "lightgray",
         main = "Histograma de frecuencias absolutas acumuladas",
         xlab = "intervalos", 
         ylab = "Frec. absolutasacumuladas")
    axis(1, at = L)
    rug(x)
    text(h$mids, h$density/2, labels = cumsum(h$counts), col ="purple")
}

str(histAbsCum(cangrejos$width, 6))
```
  
  


```{r}
chickwts
```

 
 

