---
title: "Tema-08"
author: "Alonso Pizarro Lagunas"
date: "24/11/2021"
output: html_document
---

# Ejercicio: Encuesta de las calificaciones de un bachillerato

  - Primero construimos una muestra de 100 notas aleatoriamente

```{r notas}
set.seed(4)
notas = sample(0:10,100, replace = T)
set.seed(NULL)
notas
```

  - Creamos los intervalos

```{r intervals}

L = c(0,5,7,9,10)

# La nueva variable notas1 identificará a cada fila de la variable notas con un intervalo

notas1 = cut(notas, breaks = L, right = FALSE, include.lowest = TRUE)
notas1
```
  
   - Definimos las marcas de clase como la suma de los extremos de los intervalos dividido en dos.

```{r MarcasClase}

MC = (L[1:length(L)-1]+L[2:length(L)])/2  # Este corresponde al vector de marcas de clase

# Vamos a crear una columna con las marcas de clase llamada notas 2

notas2 = cut(notas, breaks = L, labels = MC, right = F, include.lowest = TRUE)
notas2
```

   - La codificación del intervalos tambiém puede ser por orden
   
```{r codeinterval}

notas3 = cut(notas, breaks = L, labels = F, right = F, include.lowest = T)
notas3
```
   
   -Por otra parte, si se requiere renombrar las etiquetas a discreción. Entonces, los niveles del factor notas renombrado queda.
   
```{r renombraretiquetadeintervalo}

notas4 = cut(notas, breaks = L, labels = c("Susp","Aprob","Notable", "Exc"), right = FALSE, include.lowest = TRUE)
notas4
```
   
   - Frecuencias absolutas y acumuladas
   
```{r frecabs}

table(notas4)
cumsum(table(notas4))
```
   
   - Frecuencias Relativas y acumuladas

```{r frecrel}
prop.table(table(notas4))

cumsum(prop.table(table(notas4)))
```
   
   
   - usando la función hist
   
```{r hist}

notasHist = hist(notas, breaks = L, right = FALSE, include.lowest = TRUE, plot = FALSE)
FAbs=notasHist$count
FRel=prop.table(FAbs) 
FAbsCum=cumsum(FAbs)
FRelCum=cumsum(FRel)
```
   
   
   - Ahora, una tabla resumen
   
```{r tablaResumen}

intervalos =c("[0,5)","[5,7)", "[7,9)","[9,10]")
calificacion = c("Suspenso","Aprobado","Notable", "Excelente")
marcas = notasHist$mids
tabla.Fr = data.frame(intervalos, calificacion, marcas, FAbs, FAbsCum, FRel, FRelCum)
tabla.Fr
```
   
   
   
   
   
  
  