---
title: "03-People Adipiz"
author: "Alonso Pizarro Lagunas"
date: "29/10/2021"
output:
  html_document: default
  pdf_document: default
---

# Ejemplo color de pelos y ojos

 - La tabla *HairEyeColor* tiene datos agregados.

```{r haireyecolor, comment=NA}

HairEyeColor

sum(HairEyeColor) -> total
```

El total de individuos de la tabla de datos es `r total`


  - Ahora podemos calcular las frecuencias relativas marginales

```{r freqMargin1, comment=NA}

prop.table(HairEyeColor, margin = 1)
prop.table(HairEyeColor, margin = c(1,2))
```


  - Cambiando el orden de la tabla con la función `aperm()`
  
```{r aperm, comment=NA}

aperm(HairEyeColor, perm = c("Sex", "Hair", "Eye"))
```



  - Importando la librería `kable`
  
```{r kable, comment = NA, eval=FALSE}
library(kableExtra)
kable(HairEyeColor)

```


    - Otra librería para manejar tablas `xtable`
    

```{r xtable, warning=FALSE, comment=NA, results = 'asis'}

library(xtable)
sex = factor(c("H","M","M","M","H","H","M","M"))
ans = factor(c("S","N","S","S","S","N","N","S"))

xtable(table(sex,ans))
```




# Diagrama de barras

El **diagrama de barras** es el tipo de gráfico más usado para representar variables cualitativas, en donde para cada nivel de la variable cualitativa hay una barra con su frecuencia dentro de esa variable. 

```{r barplot}
par(mfrow = c(1,2))

Sex = sample(c("H","M"), 11, replace = TRUE)
barplot(table(Sex), col = c("lightblue", "pink"), main ="Diagrama de barras de\n las frecuencias absolutas\n de la variable 'Sexo'")


barplot(prop.table(table(Sex)), main ="Diagrama de barras de\n las frecuencias relativas\n de la variable 'Sexo'")
```


```{r barplotHorizon}
Sex = factor(sample(c("H","M"), 12, replace = TRUE))
barplot(prop.table(table(Sex)), main ="Diagrama de barras de\n las frecuencias relativas\n de la variable 'Sexo'", horiz = TRUE)
```



```{r BARPLOTAPILADOS}

Respuestas = factor(sample(c('Si', 'No'), size=12, replace = TRUE))
Sex = factor(sample(c("H","M"), size = 12, replace = TRUE))

par(mfrow = c(1,3))
barplot(table(Sex),col = c('gray','white'), ylim = c(0,10), main ="Sex")
barplot(table(Respuestas), col = c('black', 'gray'),ylim = c(0,10), legend.text = T, main = "Respuestas")
barplot(table(Sex, Respuestas),ylim = c(0,10), legend.text = T, main = "Distribución abs Sex/Respuestas")
```



```{r BARPLOTporbloque}

Respuestas = factor(sample(c('Si', 'No'), size=12, replace = TRUE))
Sex = factor(sample(c("H","M"), size = 12, replace = TRUE))


barplot(table(Sex, Respuestas),ylim = c(0,8), beside = T,legend.text = T, main = "Distribución abs Sex/Respuestas")

barplot(table(Respuestas, Sex),ylim = c(0,8), names = c("Hombre", "Mujer") ,beside = T,legend.text = T, main = "Distribución abs Respuestas/sex", args.legend = list(x = 'topright'))

```



```{r, eval = F}
barplot(height = cbind(x = c(465, 91) / 465 * 100,
                       y = c(840, 200) / 840 * 100,
                       z = c(37, 17) / 37 * 100),
        beside = FALSE,
        width = c(465, 840, 37),
        col = c(1, 2),
        legend.text = c("A", "B"),
        args.legend = list(x = "topleft"))
```



# Diagrama circular

 - Los **diagramas circulares** (o *pie chart*) se representan los niveles de una variable
 cualitativa como sectores de un círculo, de manera que el ángulo del círculo es proporcional a la frecuencia del nivel.
 - Se aplica a una tabla de frecuencias y no al vector original.
 - De difícil visualización. Es complicado comparar los niveles de la variable analizada
 
```{r pie, fig.align='center'}

x = c(4,2,3,5,1,4,3,1,5,2,3,2)
pie(table(x), main = "diagrama de la variable x")

```
 
 
 
# Gráficos de mosaico

En estos **gráficos de mosaico** se obtienen sustituyendo cada entrada  de la tabla de frecuencias por una región rectangular de área proporcional a su valor.

    - Complicado de leer cuando se agregan variables

```{r mosaico}

plot(table(Sex, Respuestas), main ="Gráfico de mosaico")

```

```{r mosaicoHEC}

plot(HairEyeColor, main = "Gráfica de la tabla HairEyeColor", col = c("pink", "lightblue"))

```




