---
title: '06-Estadíticas Descriptiva: Datos ordinales'
author: "Alonso Pizarro Lagunas"
date: "4/11/2021"
output: html_document
---

## Estadística de datos ordinales

 - Ejemplo 1: ajustando nivel ordenado de la variable ordinal
 
```{r notas}
 notas = ordered(c("S","A","N","Ex","S","S","Ex","Ex","N","A","A","A","A","N","S"), levels = c("S","A","N","Ex"))

table(notas)

```


 - Frecuencia relativa acumulada
 
$F_{j} = \frac{N_{j}}{n} = \sum_{i=1}^{j}{f_{j}}$


   - Ejemplo 2
   
```{r ejemploClientes}

set.seed(2018)
clientes = sample(1:5,50, replace = TRUE)
clientes = ordered(clientes, levels = 1:5)

absol = (table(clientes))
rela = prop.table(table(clientes))

absol
rela
cumsum(absol)
cumsum(rela)

```


  - Ejemplo 3: Función `cumsum()`
  
```{r cumsum, fig.align='center'}
fAbs = table(notas)
cumsum(fAbs)
cumsum(prop.table(table(notas)))

 # Gráfica
par(mfrow = c(1,2))
barplot(fAbs, main = "Diagrama de barras de\nfrecuencias absolutas")
barplot(cumsum(fAbs), main = "Diagrama de barras de\n frecuencias absolutas acumuladas")

```

   - Ejemplo 4: Aplicaciones de función cumsum()

```{r cumsum2}

cumsum(table(notas))/length(notas)
cumsum(table(notas)/length(notas))
str(cumsum(table(notas)))
cumsum(table(notas))
prop.table(cumsum(table(notas)))
```

## Aplicación sobre tablas multidimensionales


```{r apply}
longitud = sample(1:5, 100, replace = TRUE)
cuello = ordered(longitud, levels = c('1', '2', '3', '4', '5'))
levels(cuello) = c('muy.corto','corto', 'normal','largo', 'muy.larg')
zonas = rep(c("A","B","C","D"),c(30,25,35,10))
jirafas = data.frame(zonas, cuello)
jirafas$zonas = factor(jirafas$zonas)

t(apply(table(jirafas), MARGIN = 1, FUN =cumsum))



```

  - Ejemplo 
  
```{r relative, fig.align='center'}
t(apply(prop.table(table(jirafas), margin = 1), MARGIN = 1, FUN =cumsum))


barplot(apply(prop.table(table(jirafas), margin = 1), MARGIN = 1, FUN =cumsum),
        beside= T, args.legend = list(x = "topleft", cex = 0.50), legend = T)

```



## Ejemplo con data set de los cangrejos


```{r crabs}

crabs <- read.table("../../data/datacrab.txt", header = T)
crabs <- crabs[,-1]
str(crabs)
```

  - Creación de intervalos con la función `cut`

```{r cut}

intervalos <- cut(crabs$width, breaks = c(21,25,29,33,Inf), right = FALSE,
                  labels = c('21-25', '25-29','29-33','33-...'))
crabs$width.rank = ordered(intervalos)
str(crabs)
```

  - Distribución de anchuras por color

```{r anchuras, fig.align='center',fig.cap='Gráfica hecha por'}

Tabla = table(crabs[,c(1,6)])
Tabla


# Frecuencia relativa por color

Fr.rel <- round(prop.table(Tabla, margin = 1),3)
Fr.rel

# Frecuencia relativa acumulada

t(round(apply(prop.table(Tabla, margin = 1), MARGIN = 1, FUN = cumsum),3))



# Gráfico de diagrama de barras


barplot(t(Fr.rel),beside = T, ylim = c(0,0.9), legend.text = T, 
        col = c("violetred1","violetred2","violetred3","violetred4"),
        main = "Diagrama de barras de frecuencias\n relativas color y peso",
        xlab = "Número de colores", args.legend = list(x = 'topright' ,cex = 0.75)) 


barplot(round(apply(prop.table(Tabla, margin = 1), MARGIN = 1, FUN = cumsum),3),beside = T, ylim = c(0,1), legend.text = T, 
        col = c("violetred1","violetred2","violetred3","violetred4"),
        main = "Diagrama de barras de frecuencias\n relativas acumuladad color y peso",
        xlab = "Número de colores", args.legend = list(x = 'topleft' ,cex = 0.55)) 



```

