---
title: "08 - Datos Cuantitativos"
author: "*Alonso Pizarro Lagunas*"
date: "*5/11/2021*"
output:
  html_document: default
  pdf_document: default
---

# Datos cuantitativos

  - Ejemplo 1

```{r freq}

edad <- c(15,18,25,40,30,29,56,40,13,27,42,23,11,26,25,32,30,40,33,29)
table(edad)              # Frecuencias absolutas
prop.table(table(edad))  # Frecuencias relativas
cumsum(table(edad))      # Frecuencias acumuladas
cumsum(prop.table(table(edad)))  # Frecuencias relativas acumuladas
```

  - Ejemplo 2
     
        - Ejemplo con dados.
        
```{r ejemplo dados}
set.seed(161720)
dados <- sample(1:6,25, replace = TRUE)
dados

table(dados) # frecuencia absoluta
prop.table(table(dados)) # frecuencia relativa
cumsum(table(dados)) # frecuencia absoluta acumulada
cumsum(prop.table(table(dados))) # frecuencia relativa acumulada
```
  
  - Construyendo un data frame con los datos con la stablas anteriores. Transformamos a vector para no arrastrar la primera fila.
  
```{r dataframe}

dados.df <- data.frame(Puntuacion = 1:6,
                       Fr.Abs = as.vector(table(dados)),
                       Fr.Rel = as.vector(prop.table(table(dados))),
                       Fr.Abs.Cum = as.vector(cumsum(table(dados))),
                       Fr.Rel.Cum = as.vector(cumsum(prop.table(table(dados)))))
dados.df
```
    
 
 
 
 
# Medidas de tendencia central o centralización
 
 
```{r MDTC}

sort(edad)  # 'lista' de valores ordenados
moda <- as.numeric(names(table(edad)[which(table(edad) == max(table(edad)))])) # moda
mediana <- median(edad)
media <- mean(edad)
```

  - La *moda* es `r moda`, la *mediana* es  `r mediana` y la *media* es `r media`
 
 
## Las diferentes medias  

```{r medias}

x <- c(32,45,67,43,28,17,48,95)
n <- length(x)
```

 - El vector es `r x` cuya longitud es `r n` observaciones.
 
 
#### Algunas fórmulas
  
  - *Media*: $$\bar{x}= \frac{1}{n} \sum_{i=1}^n x_i$$

```{r ejemplomedia}
    
sum(x)/n
```
    
  - *Media ponderada*: $$\bar{X}_w = \frac{X_1w_1 + X_2w_2 + ...+X_nw_n}{w_1 + w_2 +...+w_n} = \frac{\sum_{i=1}^n X_i \cdot w_i}{\sum_{i = 1}^n w_i}$$
         
      
```{r mediaponderad}

w = c(1,2,2,3,3,2,2,1)
sum(x*w)/sum(w)
```
  
  - *Media geométrica*: $$\bar{X}_g= \left(\prod_{i=1}^n x_i\right)^{1/n}$$
         
      
```{r mediaGeometrica}

prod(x)^(1/n)
```
    
   - *Media armónica*: $$\bar{x}_A= \frac{n}{\sum_{i=i}^n \frac{1}{x_i}}$$ 

```{r mediarmonica}

n/sum(1/x)

```


    
# Medidas de posición 


## Cuantiles



```{r CUANTILES}

set.seed(260798)
dado = sample(1:4, 50, replace = T)
length(dado)

# Ordenamos los dado
dado = sort(dado)

# Cuantile 0.3

dado[15]

```

   - Cuartiles $Q_{0.25}$, $Q_{0.5}$ y $Q_{0.75}$. Son los llamados primer, segundo y tercer cuartil. El primer cuartril es mayor o igual a un cuarta parte de la muestra.
  
   - Los deciles son los cuantiles $Q_p$ con $p$ múltiplo de 0.1.
   
   - Los percentiles son los cuantiles $Q_p$ con $p$ múltiplo de 0.01. 
   
     - Ejemplo
```{r quantile}


set.seed(0)
dados2 = sample(1:6,15, replace = TRUE)
dados2

set.seed(NULL)
quantile(dados2,0.25) # Primer Cuartil

quantile(dados2, 0.8) # Octavo Decil

```
   
   

# Medidas de dispersión

  - Rango o recorrido `diff(range(x))`
  - Rango Intercuartílico `IQR(x,type = ...)`
  - Varianza `var(x)`
  - Desviación típica `sd(x)`
  - Varianza muestral `var(x)*(length(x)-1)/length(x)`
  - Desviación típica muestral `sd(x)*sqrt((length(x)-1)/length(x))`
  
  
  
```{r dispersion}



diff(range(dados2)) # Rango
IQR(dados2) # rango intercuartílico
var(dados2) # Varianza
sd(dados2) # desviación típica


n = length(dados2)
var(dados2)*(n-1)/n   # Varianza muestral


sd(dados2)*sqrt((n-1)/n) # sd muestral

```


### Funciones interesantes para trabajar con variables cuantitativas

  - Resumen estadístico `summary(x)`
  
```{r crabs2}

cangrejos = read.table("../../data/datacrab.txt", header = T)
cangrejos = cangrejos[,-1]
summary(cangrejos)

summary(subset(cangrejos, color == 3, c("weight","width")))
summary(subset(cangrejos, color == 5, c("weight","width")))
```


   - Función by() para aplicar una determinada función a algunas columnas de un df segmentando por niveles de un factor `by(columnas, factor, FUN = función)`
   
   
```{r by}
by(iris[,c(1,3)], iris$Species, FUN = summary)

```
   
   - Función `aggregate` y ``by` son equivalentes, pero se visualizan distinto  
  
  
```{r aggregate}

aggregate(cbind(Sepal.Length, Petal.Length)~Species, data = iris, FUN = summary)
```
  
  
## Diagramas de caja y bigotes


   - Ejemplo caja de bigotes mediante la función  `boxplot`

```{r boxplot}

quantile(dados, 0.25)
quantile(dados,0.5)
quantile(dados, 0.75)

boxplot(dados, main = "Diagrama de caja") # distribución de una variable
boxplot(dado, dados, dados2, main = "Diagrama de cajas", names = c("Dado","Dados","Dados2") )


# Boxplot de un Dataframe

boxplot(iris[,-5], main = " Data set de iris")


```


### Configuración de boxplot

```{r bodyboxplot}

body <- read.table("../../data/bodyfat.txt", header = T)
str(body)
boxplot(body[,7:9], main = "Data set \"body\"", names = c("Pecho", "Abdomen","Cadera"))

```

   - Si quisiera una comparativa dentro de la misma variable cuantitativa en función de niveles de un factor, indicamos `boxplot(var.num ~factor, data = df)`
   
   
```{r orange}

boxplot(circumference ~ Tree, data = Orange, ylab = "Circunferencia del tronco (mm)", main = "Boxplot de los naranjos en función del tipo de árbol" )


str(boxplot(circumference ~ Tree, data = Orange))

boxplot(Sepal.Length ~ Species, data =iris)  # iris


boxplot(weight~color, notch = T ,data = cangrejos) # cangrejos


```


# Ejemplo del insecticida


   - **InsectSprays dataset**: Effectiveness of Insect Sprays. The counts of insects in agricultural experimental units treated with different insecticides.

```{r InsectSprays}

str(InsectSprays)
head(InsectSprays)
```


  - Un resumen de los sprays

```{r by2}

by(InsectSprays$count, InsectSprays$spray, FUN = summary)

```

  - Una medida de dispersión

```{r aggregate2}

aggregate(count~spray, data = InsectSprays, FUN = sd)

```

   
   - Una gráfica de cajas
   
```{r boxplotInsectSprays}

boxplot(count~spray, data=InsectSprays, col = "chocolate3", ylab = "Insectos muertos", xlab = "Tipo de spray")


```


  
   
   
   
