---
title: 'Tema 5 : Data frames'
author: "Alonso Pizarro Lagunas"
date: "25/10/2021"
output:
  html_document:
    df_print: paged
  pdf_document: default
---

```{r, setup, include=FALSE}
knitr::opts_knit$set(root.dir = 'C:/Users/sept/Desktop/Directorio/CIDE/Trabajos de R')
```
## Data frames

Un data frame es una tabla de doble entrada en donde cada variable formará parate de una columna y cada fila una observación para cada variable de un individuo.


```{r iris, comment= NA}
df = iris
head(df,5)
tail(df,5)
names(df)
str(df)
```


Del data frame *Orange* obtenemos

```{r orange, comment= NA}

df2 = Orange

names(df2)

rownames(df2)

dimnames(df2)
str(df2)

head(df2,4)

tail(df2,4)

df2$Tree[1:10]

```


## Acceso al data frame

### Iris

```{r acceso, comment= NA}
df = iris

df[1:10,]

df[1:10, 2:4]
df[df$Species == "setosa" & df$Sepal.Width > 4, ][c(1,3), c(2,5)]
```

### Orange

```{r acceso2, comment=NA}

dataOrange = Orange

dataOrange[c(10:12),]

dataOrange[c(2:17), c(1,3)]


dataOrange[2,3]


knitr::kable(dataOrange[dataOrange$circumference <= 50,], caption = "titulo 1")
```


# Carga de ficheros local
```{r olive, comment=NA}

df = read.table("Curso de R basic/data/olive.txt", header = TRUE, 
                col.names = c("breed", "sale_price", "shoulder",
                          "fat_free", "percent_ff", "frame_scale",
                          "back_fat", "sale_height", "sale_weight"),
                sep = "", dec = ".")
knitr::kable(head(df,10), caption = "titulo 2")
```


# Carga desde URL


```{r URL}
options(width = 120)
df2 = read.table("https://people.sc.fsu.edu/~jburkardt/data/csv/freshman_kgs.csv",
                 header = TRUE, sep = ",", col.names = c("sex", "Weight_Sep",
                                                         "Weight_Apr", "BMI_Sep", 
                                                         "BMI_Apr"), dec = ".")
knitr::kable(head(df2, 5), caption = "titulo 3")

names(df2)
 
str(df2)
```



# Factores en un data frame


```{r factores en data frames, comment=NA}
df3 = read.table("https://people.sc.fsu.edu/~jburkardt/data/csv/cities.csv", 
                 header = TRUE, sep = ",")

str(df3)

head(df3,18)
```


# Exportando datos a ficheros

Particularmente usando `write.table(df, file = "")`
```{r export, comment= NA}

write.table(df3, file ="Curso de R basic/data/ciudades.txt",
                                                      dec = ".")

df4 = read.table("Curso de R basic/data/ciudades.txt", header = TRUE, dec =".")
head(df4)

```


# Construyendo data frames

Ejemplo 1

```{r buildDf, comment = NA}
algebra = c(1,2,0,5,4,6,7,5,5,8)
analysis = c(3,3,2,7,9,5,6,8,5,6)
statistics = c(4,5,4,8,8,9,6,7,9,10)
grades = data.frame(Alg = algebra, An = analysis, Stat = statistics)
str(grades)

calculus = c(5,4,6,2,1,0,7,8,9,6)
grades2 = cbind(grades, calculus)

grades2

```


Ejemplo 2


```{r factor, comment = NA}

gender = c("H", "M", "M", "M", "H")
age = c(23,45,29,30,18)
family = c(2,3,4,2,5)
df5 = data.frame(genero = gender, edad = age, familia = family, stringsAsFactors = TRUE)

df5 

row.names(df5) = c("P1","P2","P3","P4","P5")


str(df5)


#fix(df5) # fix para editar el data frame al igual que se hacía con vectores

dimnames(df5) = list(
  c("nombre1", "nombre2", "nombre3", "nombre4", "nombre5"),
  c("sexo", "edad", "integrantes")
)

df5 = rbind(df5, c("H",30,1)) # añadir datos de columna
df5

df5$Ingresos = c(10000, 12000,12000, 13500, 11500, 13000) # otra manera de crear una #columna
df5
```


# Cambiando los tipos de datos

*Esto recibe el nombre de casting en programación*, los más comunes
   
   - as.character
   - as.integer
   - as.numeric



```{r tiposdedatos, comment= NA}
gender = c("H", "M", "M", "M", "H")
age = c(23,45,29,30,18)
family = c(2,3,4,2,5)
df5 = data.frame(genero = gender, edad = age, familia = family, stringsAsFactors = TRUE)

df5[df5$genero == "M",] -> df_m  

str(df_m) # fíjate cómo heredan las propiedades el subdata frame del df original

# Qué ocurre si quiero eliminar algún nivel del factor 

df_m = droplevels(df_m)
str(df_m) # Mira lo que ocurre con el nivel "H". Ha desaparecido
```


# Tidyverse

Una pincelada con Tidyverse

```{r tidyverse, comment = NA, warning=FALSE, message=FALSE}
library(tidyverse)

iris_petal = select(iris, starts_with("Petal"))
head(iris_petal)


iris_length = select(iris, ends_with("Length"))
head(iris_length)
```

 - Subset
 
```{r subset, comment=NA}

subset(iris, Species == "setosa") -> setosa

head(setosa,5)


setosa2 <- iris[iris$Species == "setosa",]
head(setosa2,5) 


subset(iris, Species == "versicolor", c(1,3)) -> versicolor

head(versicolor,5)

# Nota que el identificador de filas mantiene el número del df madre
# si queremos evitar esto podemos reasignar el nombre

rownames(versicolor) = 1:nrow(versicolor)
head(versicolor,5)
```



# Aplicando funciones a data frames

  - Ejemplo como `sapply`
  
```{r funciones}
str(iris)

sapply(subset(iris, select = 1:4), mean)  # aplicar la media
sapply(iris[, 1:4] , sum)  # aplicando la suma 

# Puedo crear una función 

f <- function(x){
  sqrt(sum(x^2))
}

sapply(iris[, 1:4], f)


```


  -  Ejemplos con NAs
    
    
```{r funcionesnas, comment = NA}

df = data.frame(C1 = c(1,2,NA,4), C2= c(5,NA,2,3))
sapply(df, mean) # fijate que el resultado es NAs

# Con una pequeña modificación podemos corregir este error 

sapply(df, mean, na.rm = T)

```
    
  - Función `aggregate` para aplicar una cunción a variables de una df clasificadas por niveles d eun o más de un factor
    

```{r aggregate, comment= NA}

aggregate(Sepal.Length ~ Species, data =iris, FUN = mean, na.rm  =TRUE)

# si estoy interesado en calcular dos promedios, ejemplo para la longitud del
# pátalo y sépalo

aggregate(cbind(Petal.Length, Sepal.Length)~ Species, data = iris,
                                           FUN = mean, na.rm = TRUE)
```
    
    
```{r mtcars, comment=NA}

head(mtcars)
str(mtcars)

# Convirtiendo a factores

mtcars$cyl = as.factor(mtcars$cyl)
mtcars$gear = as.factor(mtcars$gear)
mtcars$carb = as.factor(mtcars$carb)

str(mtcars)

aggregate(mpg ~ cyl + gear + carb, data = mtcars, FUN= mean, na.rm = TRUE)
```
  
  

# Variables Globales

  - Usando `attach()` *podemos hacer que r entienda sus variables como globales* 
   **sin necesidad de ponder el símbolo $**
      - Este es otr ejemplo 

```{r attach}
 
# mpg
head(mtcars$mpg,4) # Fíjate que estamos poniendo el sçimbolo $ para llamar a la 
# variable mpg

# sin embargo si utilizamos la fn attach, podremos llamra a mpg y a cualquier   
# variable de mtcars sin anteponer este símbolo

attach(mtcars)

mpg
carb
cyl

# detach es el proceso contrario

detach(mtcars)
# mpg fíjate que ya no puedo llamar a esata variable

```



    

