---
title: 'Tema-09: Transformaciones Logarítmicas'
author: "Alonso Pizarro Lagunas"
date: "30/11/2021"
output: html_document
---

```{r setup, include=FALSE}
knitr::opts_chunk$set(echo = TRUE)
```

# Escalas Logarítmicas

  - Si estamos representando unos puntos $(x_i,y_i)_{i=1,...,n}$ en **escala semilogarítmica** observamos que siguen aproximadamente una recta. Es decir, los valores de $log(y)$ siguen una ley lineal en los valores de $x$. 
  
  - Se dice que y sigue una *ley exponencial en x*. Esto es, si $log(y) = ax + b$, entonces, $$y=10^{log(y)}$$ o $y=10^{ax+b} = \alpha^x \beta$
  

  - Por otro lado, si estamos representando unos puntos $(x_i,y_i)_{i =1,...,n}$ en **escala doble logarítmica** observamos que siguen una recta. Esto querrá decir que los valores $log(y)$ siguen una ley lineal aproximadamente en los valores $log(x)$.
  
  - Se dice que y sigue una *ley aproximadamente potencial en x*. Esto es, si $log(y) = alog(x)+b$ se desprende que, $$y=10^{alog(x)+b} = x^{\alpha}\beta$$.
  

## Ejemplo


```{r ejemplo2}
dep = c(1.2,3.6,12,36)
ind = c(20,35,61,82)


plot(ind,dep, main = 'Escala Lineal')
plot(ind,dep,log = "y", main = 'Escala Semilogarítmica')
lm(log10(dep)~ind)
summary(lm(log10(dep)~ind))$r.squared
```
  
   - Los coeficientes son, $\beta =$ `r coefficients(lm(log10(dep)~ind))[[1]]` y $\alpha =$ `r coefficients(lm(log10(dep)~ind))[[2]]`. 
   - Como lo ilustra el modelo *semilog* escribimos como $$log(dep)=`r round(coefficients(lm(log10(dep)~ind))[[2]],3)` x `r round( coefficients(lm(log10(dep)~ind))[[1]],3)`$$, con lo cual, el modelo se expresaría
   $$dep = 10^{`r round(coefficients(lm(log10(dep)~ind))[[2]],3)`} x \cdot 10^{`r round( coefficients(lm(log10(dep)~ind))[[1]],3)`}$$
   - Dibujamos la curva con respecto  a nuestro modelo, quedando,
   
   
```{r ejemplo2b}
# par(mfrow = c(1,2))
plot(ind,dep,main = "Curva de Regresión")
curve(1.054^x*0.468, add = T, col ="purple")
```
   
   
## Ejemplo con escalas doblelogarítmica


```{r ejemplo3}

tiempo = 1:10
gramos = c(0.097,0.709,2.698,6.928,15.242,29.944, 52.902,83.903,120.612,161.711)
d.f = data.frame(tiempo,gramos)
```

  - Graficamos los datos con los tres modelos
  
```{r ejemplo3v}

 par(mfrow =c(1,3))
 plot(d.f)
 plot(d.f, log = "y")
 plot(d.f, log = "xy")


```

  - Como muestran los datos, en el tercer gráfico al parecer hay una relación potencial entre los gramos y el tiempo.
  
  - Aplicando el modelo de escala doble logarítmica:

```{r ejercicio3c}


lm(log10(gramos)~log10(tiempo))
beta = coefficients(summary(lm(log10(gramos)~log10(tiempo))))[[1]]
alpha = coefficients(summary(lm(log10(gramos)~log10(tiempo))))[[2]]
r.2 = summary(lm(log10(gramos)~log10(tiempo)))$r.squared
```
   - El modelo de escala doble logaritmico que se obtuvo corresponde a $$log(gramos) = `r round(alpha,3)` log(tiempo) + `r round(beta,3)` $$.
   - El modelo potencial estimado es $y = tiempo^{`r round(alpha,3)`}\cdot 10^{`r round(beta,3)`}$


```{r ejercicio3d}

plot(d.f, main = "Curva de regresión")
curve(x^round(alpha,3)* 10^round(beta,3), col='purple', add= T)

```

  
  
  
  