---
title: "Tema 2: chunks"
author: "Alonso Pizarro Lagunas"
date: "13/10/2021"
output:
  html_document: default
  pdf_document: default
---


# Chunks 

```{r NOMBRE1}
summary(cars)
```



## Nuestras propias Chunks

En caso de escribir en el texto pueso declarar: 
Voy a calcular  $\sqrt(3) - e^{-2}$:


```{r NOMBRE2}
sqrt(3) - exp(-2)
```

* Parámetros de los chunks 
    + echo = TRUE, muestra el code y el resultado 
```{r NOMBRE3, echo = TRUE}
sqrt(3) - exp(-2)
```
      
* Parámetros de los chunks       
    +  echo = FALSE, sólo muestra el resultado
```{r NOMBRE4, echo = FALSE}
sqrt(3) - exp(-2)
```   

* Parámetro eval
    + eval = FALSE, no evalua la instrucción (Con echo = TRUE).

```{r NOMBRE5, echo = TRUE, eval = FALSE}
sqrt(3) - exp(-2)
```       

* Parámetro eval
    + eval = FALSE,evalua la instrucción (con echo = TRUE).
```{r NOMBRE6, echo = TRUE, eval = TRUE}
sqrt(3) - exp(-2)
```      
    
* Parámetro message
    + message = TRUE, nos muestra los mensajes de R que se producen al ejecutar el code.
    
```{r NOMBRE7, message=TRUE}
library(magic)
magic(6)
```
* Parámetro message
    + message = FALSE, NO nos muestra los mensajes de R que se producen al ejecutar el code.
```{r NOMBRE8, message=FALSE}
library(magic)
magic(6)
```    

* Parámetro comment
    + comments = NA, NO nos muestra los hashtags del código y mensajes.
    
```{r NOMBRE9, message=TRUE, comment = NA}
library(magic)
magic(6)
```    

* Parámetro results: cómo queremos ver el resultado
    + `results = 'hide'`. No muestra el resultado. (ojo que sí lo evalúa)
    ```{r NOMBRE10, message=TRUE, comment = NA, results='hide'}
library(magic)
magic(6)
```    
   
* Parámetro results: cómo queremos ver el resultado   
   + results = 'markup'. Valor por defecto. Nos muestra los valores línea a lína
    ```{r NOMBRE11, message=TRUE, comment = NA, results='markup'}
library(magic)
magic(6)
```  

* Parámetro results: cómo queremos ver el resultado   
    + results = 'asis'. Devuelve los resultados línea a línea de manera literal y el doc final los presenta como texto
```{r NOMBRE12, message=TRUE, comment = NA, results='asis'}
library(magic)
magic(6)
```  

* Parámetro results: cómo queremos ver el resultado     
    + results = 'hold'. Muestra todos los resultados al final del bloque de código.

```{r NOMBRE13, message=TRUE, comment = NA, results='hold'}
sqrt(3) - exp(-2)
rnorm(10)
```     


## Los chunks en modo línea

* Podemos agregar un chunk entre líneas:

    + En $\LaTeX$: $\sqrt{2}$
    + En `R` haciendo `r sqrt(2)`
    + La frase completa es: $\sqrt{2}=$ `r sqrt(2)`
    + El número $\pi$ comienza con `r pi`
    + La raíz sexta de 156 es `r 156^(1/6)` , lo que equivale a $\sqrt[6]{156}=$ `r 156^(1/6)`.
    
```{r prueba, results='hide', echo = FALSE}
notas = c(3,5,7,7,9,10,10,8,8.5)
media = mean(notas)
n = length(notas)
desv.tip = sd(notas)
```
    
Este año he hecho $n=$ `r n` exámenes con una media $\overline{x}=$ `r round(media,2)` y una desviación típica $s =$ `r round(desv.tip,2)`.




