---
title: 'Tema 4: Visualización'
author: "Alonso Pizarro Lagunas"
date: "18/10/2021"
output:
  html_document: default
  pdf_document: default
---

# Gráficos con la función `plot` 

```{r primer_plot, fig.cap= 'Primer gráfico elaborado por ADIPIZ', fig.align = 'center'}
x = c(2,4,6,9,-1)
y = c(1,8,4,-2,4)

plot(x,y)
```

Si no incorporamos un vector `y`, `R` nos va a tomar el parámetro `x` como si fuese el vector de datos `y`. Una manera de verlos es con el siguiente ejemplo:

```{r segundo_plot, fig.align='center'}
plot(2^(1:6), pch = 19, col = 'lightseagreen')
```

Lo que hace en realidad cuando no especificamos un vector `y` es leer `x` como `length(x)`, es decir, `plot(1:n,x)`

Si queremos representar una $f(x)$:

```{r tercer_plot, fig.align='center'}

f <- function(x){sqrt(x)}
plot(f)

```


Un plot con esala logarítmica sería:

```{r cuarto_grafico, fig.align='center'}
par(mfrow = c(1,2))
plot = plot(exp(1:20), xlab="Indice", ylab = expression(e^{1:20}),
            main = "Escala Lineal", col = 'seagreen')
plotLog = plot(exp(1:20),log = "y" ,xlab="Indice", ylab = expression(e^{1:20}),
            main = "Escala logarítmica en el eje y", col = 'seagreen')

```


## Parámetros de la función ´plot´

```{r fibonacci_seq, echo= FALSE, fig.align='center'}
par(mfrow = c(1,2))
n = 1:20
fib = (1/sqrt(5))*((1+sqrt(5))/2)^n - (1/sqrt(5))*((1-sqrt(5))/2)^n
fib
plot(fib, xlab = 'n', ylab = expression(F[n]), main = 'Sucesión de Fibonacci', pch = 20, col = "olivedrab",
     cex = 2) # bg = '' es para el relleno
plot(fib, xlab = 'n', ylab = expression(F[n]), main = 'Sucesión de Fibonacci', pch = 20, col = "olivedrab",
     cex = 2, log = "y") # bg = '' es para el relleno
```

- Tipos de gráficos
    
```{r ejemplo, echo = FALSE, fig.align='center'}
par(mfrow =c(3,2))
x =c(50:59)
y =c(2,9,25,3,100,77,62,54,19,40)
plot(x,y, pch = 23, cex = 2, col = "blue", type = "p")
plot(x,y, pch = 23, cex = 2, col = "blue", type = "l")
plot(x,y, pch = 23, cex = 2, col = "blue", type = "b")
plot(x,y, pch = 23, cex = 2, col = "blue", type = "o")
plot(x,y, pch = 23, cex = 2, col = "blue", type = "h")
plot(x,y, pch = 23, cex = 2, col = "blue", type = "s")
par(mfrow = c(1,1))
```


- Más parámetros

```{r ejemplo2, echo = FALSE, fig.align = 'center'}
x = (2*(1:20))
y = (-1)^(1:20)*5*(1:20)
plot(x,y, main = "Ejemplo gráfico", pch = 8, cex = 1, type = "b", lty = 4, lwd = 4, 
     xaxp = c(0,40,2), yaxp = c(-100,100, 8))
# x%yaxp = c(liminferior, limitesup, numeor de divisiones)
```


## Cómo añadir elementos a un gráfico

  - Usando points y abline

```{r ejemplo3, echo = FALSE, fig.align = 'center'}
x = (2*(1:20))
y = (-1)^(1:20)*5*(1:20)
plot(x,y, main = "Ejemplo gráfico", pch = 8, cex = 1, type = "b", lty = 4, lwd = 4, 
     xaxp = c(0,40,2), yaxp = c(-100,100, 8))
points(20,0, col = "red", cex = 4, pch = 16)
abline(h = 0, lty = 2, col = "dodgerblue")

```
    
  - Otro ejemplo
    - Aplicamos la `función` $x^2+2x+\sqrt{\lvert x \rvert}$  
  
```{r ejemplo4}
f <- function(x){
  x^2 - 2*x + sqrt(abs(x))
}

plot(f, xlim = c(-3,3))
points(0,0, pch = 19)  # añadimos un punto
points(-3:3, (-3:3)^2, col = "blue") # añadimos varios puntos
abline(2,3, lty = "dashed", col = "red") # añadimos una recta
abline(v = 2, lty = "dotted", col ="green")
abline(h = 5, lty = "dotdash", col = "gray")
```
  
  -Otro ejemplo
    
    
```{r ejemplo5}

f <- function(x){x^2}

plot(f, xlim = c(-3,3), col = "red", lwd = 2, ylab = expression(y = x^2), xlab = "x")
abline(h = 0:9, v = -3:3, lty = "dotted", col = "gray")
```
    
    

# Añadir texto adicional a una coordenada completa

  - Añadiendo etiquetas
    
* Ejemplo 1

```{r ejemplos6}
alumnos = c(1:10)
notas = c(2,5,7,9,8,3,5,6,10,7)
plot(alumnos, notas, main = "Gráfico con texto")
text(alumnos, notas, labels = c("S","A", "N", "E", "N", "S", "A", "A", "E", "N"),
     pos = c(rep(3, times = 8),1,3))

```
    

* Ejemplo 2
    
    
```{r ejemplos7}
plot(0,0)
text(0, 0, labels = "debajo", pos = 1)
text(0, 0, labels = "izquierda", pos = 2)
text(0, 0, labels = "arriba", pos = 3)
text(0, 0, labels = "derecha", pos = 4)
points(0,1)
text(0,1, labels = "centro")
```



* Ejemplo 3

```{r ejemplo8}

f <- function(x){x^2}
plot(f, xlim = c(-3,3), ylim = c(-10,10))
points(-3:3, f(-3:3), pch = 19)
lines(-3:3, f(-3:3), lwd = 2, lty = "dotted", col = "red") # añade lineas poligonales a los puntos existentes
curve(x^3, lty="dashed", col = "blue", add = TRUE) # añadimos una curva
curve(x^4, lty = "dashed", col = "orangered", add = TRUE, lwd = 3)
legend("bottomright", legend = c(expression(x^2), expression(x^3), expression(x^4)), lwd = 2,
       col = c("red", "blue", "orangered"), lty = c("dotted", "dotted", "dashed"))

```


* Leyendas en los gráficos

```{r ejemploleyendas}
x = seq(0,2*pi, 0.1)

plot(x, sin(x),  type = "l", col = "blue", lwd = 3, xlab = "", ylab = "")
lines(x, cos(x), col = "green", lwd = 3)
lines(x, tan(x), col = "purple", lwd = 3)
legend("bottomleft", col = c("blue", "green", "purple"), legend = c("Seno", "Coseno", "Tangente"),
       lwd = 3, bty = "l")
```


- Ejemplo 5: Añadiendo más elementos al gráfico `segments`, `arrows`, `symbols` y `polygon`
    * Vamos a aplicar la función 
    
    $$e^{-x}+(-1)^x\cdot\frac{x}{2}\cdot\sin^2(x)$$
    
    
  
```{r ejemplo9}

x = c(5*(1:10))
plot(x, c(exp(-x)+(-1)^x*x/2*sin(x)^2), xlab = "", ylab = "",
     main = "Gráfico con varios elementos")
segments(10,0,40,0, col = "red", lwd = 4)
arrows(10,0,40,-10, col = "blue", length= 0.3, angle = 15, code = 3)
symbols(40,0, stars = cbind(1,.5,1,.5,1,.5,1,.5,1,.5), add = TRUE, lwd = 3, inches =0.2)
symbols(40,0, stars = cbind(1,.5,1,.5,1,.5,1,.5,1,.5), add = TRUE, lwd = 3)
polygon(c(20,30,40), c(10,-10,10), col = "gold", density = 3, angle =90, lty = 4, lwd = 5)

```




